---
title: "Projekt Zaliczeniowy - Wizualizacja danych"
author: 
  - "Hanna Sopala"
  - "Iga Bochniak"
date: "`r Sys.Date()`"
output: 
  html_document:
    code_folding: hide
---

<style>
body {
    text-align: justify;
    max-width: 1000px;
    margin: auto;
    padding: 20px;
    font-size: 16px;
}
</style>

```{r setup, include = FALSE}
knitr::opts_chunk$set(echo = TRUE, warning = FALSE, message = FALSE, fig.height = 6, fig.width = 8, fig.align = "center")
```

```{r ladowanie_bibliotek}
pacman::p_load(RColorBrewer, ggplot2, stringr)
```

# Instrukcje

<!-- Ruch rowerowy w Gdańsku jest automatycznie mierzony za pomocą kilkudziesięciu punktów (stacji) pomiarowych znajdujących się pod ścieżką rowerową w wybranych lokalizacjach. W zbiorze danych przejazdy.RData znajdują się informacje o dziennych liczbach przejazdów rowerowych w wybranych punktach oraz informacje o warunkach pogodowych w danym dniu, a w zbiorze punkty_pomiarowe.RData znajdują się współrzędne geograficzne punktów pomiarowych. -->

<!-- Proszę wykonać wizualizacje w R zgodnie z poniższymi poleceniami (dla każdego polecenia należy samodzielnie dobrać odpowiedni typ wykresu i ewentualny sposób agregacji danych): -->

<!-- Przedstawić rozkład liczby dni pomiarowych w poszczególnych punktach -->
<!-- Dla wybranego punktu przedstawić rozkład liczby przejazdów -->
<!-- Porównać punkty pod względem natężenia /rozkładu przejazdów -->
<!-- Przedstawić natężenie / rozkład przejazdów dla wybranej stacji w zależności od miesiąca / dnia tygodnia / dni powszednich/weekendowych -->
<!-- Porównać stacje pod względem zależności z poprzedniego punktu -->
<!-- Dla wybranej stacji przedstawić zależność między liczbą przejazdów a wybranymi warunkami pogodowymi -->
<!-- Porównać stacje pod względem zależności z poprzedniego punktu -->
<!-- Nanieść na mapę wybrane statystyki dotyczące przejazdów w punktach pomiarowych -->
<!-- Przedstawić zależności między zmiennymi opisującymi warunki pogodowe -->
<!-- (Pod pojęciem "rozkład", występującym w niektórych poleceniach, rozumie się rozkład częstości, czyli szereg rozdzielczy). -->

<!-- Do każdego punktu można wykonać jedną bądź kilka wizualizacji. -->

<!-- Co najmniej po jednej wizualizacji należy wykonać za pomocą funkcji z pakietów graphics i ggplot2. -->

<!-- Dodatkowo punktowane będzie wykonanie aplikacji w Shiny, w ramach której można wykonać wszystkie lub część poleceń. -->

<!-- Jako rozwiązanie proszę załączyć wynikowe wizualizacje (np. pdf, jpeg, html) oraz skrypt z kodem (kod powinien być tak zapisany, aby można było wykonać wszystkie wizualizacje po załadowaniu oryginalnych danych). -->

<!-- Projekt proszę wykonać indywidualnie lub w parach (wystarczy jak jedna osoba z pary załączy pliki na Teams). -->

```{r ladowanie_danych, echo = FALSE}
load('./przejazdy.RData')
load('./punkty_pomiarowe.RData')
```

# Wstęp

Celem niniejszego opracowania jest analiza oraz wizualizacja danych dotyczących ruchu rowerowego w Gdańsku w oparciu o system automatycznych punktów pomiarowych. Projekt skupia się na zbadaniu dynamiki przejazdów, identyfikacji wzorców czasowych oraz określeniu wpływu warunków atmosferycznych na aktywność rowerzystów.

W zbiorach danych znajdują się informacje o dziennych liczbach przejazdów rowerowych w wybranych punktach oraz informacje o warunkach pogodowych w danym dniu oraz współrzędne geograficzne punktów pomiarowych.

| Zmienna | Opis  |
|:---|:---|
| `Stacja` | Punkt pomiarowy |
| `Licznik` | Liczba przejazdów |
| `Data` | Data [rok-miesiąc-dzień] |
| `Zachmurzenie` | Średnie dobowe zachmurzenie ogólne [oktanty] |
| `Wiatr` | Średnia dobowa prędkość wiatru [m/s] |
| `Temperatura` | Średnia dobowa temperatura [C] |
| `Ciśnienie_woda` | Średnie dobowe ciśnienie pary wodnej [hPa] |
| `Wilgotność` | Średnia dobowa wilgotność względna [%] |
| `Ciśnienie_stacja` | Średnie dobowe ciśnienie na poziomie stacji [hPa] |
| `Ciśnienie_morze` | Średnie dobowe ciśnienie na poziomie morza [hPa] |
| `Opady_dzień` | Suma opadu dzień [mm] |
| `Opady_noc` | Suma opadu noc [mm] |
| `Geometry` | Współrzędne geograficzne punktu pomiaru |

Zbiory są kompletne i nie zawierają braków danych.

```{r braki_danych}
sum(is.na(przejazdy))
sum(is.na(punkty))
```

```{r kolorki}
kolorki <- brewer.pal(9, "RdPu")
```


# Wizualizacje

## Rozkład liczby dni pomiarowych w poszczególnych punktach

<!-- XXX chodzi o rozklad pokazac dla wszystkich stacji w gdansku czy wybrac pare punktow i indywidualnie pokazac dla nich rozklad? poszczególnych = kilku wybranych czy poszczególnych = wszystkich???? polski język trudna rzecz -->

```{r wizualizacja_1_pomocnicze}
dni_per_stacja <- sort(table(przejazdy$Stacja), decreasing = FALSE)
```


```{r wizualizacja_1_ggplot2, echo=FALSE}
plot1_gg <- ggplot(przejazdy, aes(x = reorder(Stacja, Stacja, function(x) length(x)))) +
  geom_bar(fill = "#C51B7D") +
  scale_x_discrete(labels = function(x) str_wrap(x, width = 25)) +
  labs(title = "Rozkład liczby dni pomiarowych",
       subtitle = "Zestawienie liczby odczytów dla wszystkich stacji w Gdańsku",
       x = "Punkt pomiarowy",
       y = "Liczba dni") +
  theme_light() +
  theme(
      axis.text.x = element_text(angle = 65, hjust = 1, size = 8),
      plot.title = element_text(hjust = 0.5),
      plot.subtitle = element_text(hjust = 0.5)
    )

plot1_gg
```


```{r wizualizacja_1_graphics, echo=FALSE}
par(mar = c(10, 4, 4, 2) + 0.1)
barplot(height = dni_per_stacja, 
        main = "Liczba dni pomiarowych w poszczególnych punktach",
        col = kolorki[6], 
        las = 2, 
        cex.names = 0.7, 
        ylab = "Liczba dni", 
        border = "white")
```

## Rozkład liczby przejazdów dla wybranego punktu

```{r wizualizacja_2_pomocnicze}
stacja_wybrana <- "ul. Chłopska"
dane_stacja <- przejazdy[przejazdy$Stacja == stacja_wybrana, ]
```


```{r wizualizacja_2_graphics}
par(mar = c(5, 4, 4, 2) + 0.1)

hist(dane_stacja$Licznik, 
     breaks = 20,
     main = paste("Rozkład liczby przejazdów:", stacja_wybrana),
     xlab = "Liczba przejazdów dziennie",
     ylab = "Częstość (liczba dni)",
     col = kolorki[6],
     border = "white")
```

```{r wizualizacja_2_ggplot2}
ggplot(dane_stacja, aes(x = Licznik)) +
  geom_histogram(bins = 20, 
                 fill = "#C51B7D", 
                 alpha = 0.7) +
  labs(title = paste("Rozkład liczby przejazdów -", stacja_wybrana),
       x = "Liczba przejazdów dziennie",
       y = "Gęstość") +
  theme_light() +
  theme(plot.title = element_text(hjust = 0.5),
        plot.subtitle = element_text(hjust = 0.5))
```


## Porównanie punktów pod względem natężenia /rozkładu przejazdów

```{r wizualizacja_3_pomocnicze}
stacje_order <- aggregate(Licznik ~ Stacja, data = przejazdy, median)
stacje_order <- stacje_order$Stacja[order(stacje_order$Licznik)]

przejazdy$Stacja_f <- factor(przejazdy$Stacja, levels = stacje_order)
```

Stacje posortowane według mediany dziennej liczby przejazdów.

```{r wizualizacja_3_graphics}
par(mar = c(7, 10, 5, 1) + 0.1)

boxplot(Licznik ~ Stacja_f,
        data = przejazdy,
        horizontal = TRUE,
        las = 1,
        col = kolorki[6],
        outline = FALSE,
        main = "Porównanie natężenia ruchu rowerowego w punktach",
        xlab = "Liczba przejazdów dziennie",
        ylab = "", # ciagle nam nachodzilo na wartosci na osi Y
        cex.axis = 0.7)

title(ylab = "Punkt pomiarowy", line = 8, cex.lab = 1) # sposob obejscia problemu
```

```{r wizualizacja_3_ggplot2}
ggplot(przejazdy, aes(x = Stacja_f, y = Licznik)) +
  geom_boxplot(fill = "#C51B7D", 
               outlier.color = "#DE77AE", 
               outlier.size = 0.5) +
  coord_flip() +
  labs(title = "Porównanie natężenia ruchu rowerowego w punktach",
       x = "Punkt pomiarowy",
       y = "Liczba przejazdów dziennie") +
  theme_light() +
  theme(axis.text.y = element_text(size = 8))
```

## Natężenie / rozkład przejazdów dla wybranej stacji w zależności od miesiąca / dnia tygodnia / dni powszednich/weekendowych

```{r wizualizacja_4_pomocnicze}

```

```{r wizualizacja_4_graphics}

```

```{r wizualizacja_4_ggplot2}

```


## Porównanie stacje pod względem zależności z poprzedniego punktu

```{r wizualizacja_5_pomocnicze}

```

```{r wizualizacja_5_graphics}

```

```{r wizualizacja_5_ggplot2}

```


## Zależność między liczbą przejazdów a wybranymi warunkami pogodowymi dla wybranej stacji

```{r wizualizacja_6_pomocnicze}

```

```{r wizualizacja_6_graphics}

```

```{r wizualizacja_6_ggplot2}

```


## Porównanie stacji pod względem zależności z poprzedniego punktu 

```{r wizualizacja_7_pomocnicze}

```

```{r wizualizacja_7_graphics}

```

```{r wizualizacja_7_ggplot2}

```


## Naniesienie na mapę wybrane statystyki dotyczące przejazdów w punktach pomiarowych

```{r wizualizacja_8_pomocnicze}

```

```{r wizualizacja_8_graphics}

```

```{r wizualizacja_8_ggplot2}

```


## Przedstawienie zależności między zmiennymi opisującymi warunki pogodowe

```{r wizualizacja_9_pomocnicze}

```

```{r wizualizacja_9_graphics}

```

```{r wizualizacja_9_ggplot2}

```
