---
title: "Projekt Zaliczeniowy - Wizualizacja danych"
author: 
  - "Hanna Sopala"
  - "Iga Bochniak"
date: "`r Sys.Date()`"
output: 
  html_document:
    code_folding: hide
---

```{=html}
<style>
body {
    text-align: justify;
    max-width: 1000px;
    margin: auto;
    padding: 20px;
    font-size: 16px;
}
</style>
```

```{r setup, include = FALSE}
knitr::opts_chunk$set(
  echo = TRUE, 
  warning = FALSE, 
  message = FALSE, 
  fig.height = 6, 
  fig.width = 8, 
  fig.align = "center"
  )
```

```{r ladowanie_bibliotek}
pacman::p_load(
  RColorBrewer, 
  ggplot2, 
  stringr,
  lubridate # do 4.
  )
```

# Instrukcje

<!-- Ruch rowerowy w Gdańsku jest automatycznie mierzony za pomocą kilkudziesięciu punktów (stacji) pomiarowych znajdujących się pod ścieżką rowerową w wybranych lokalizacjach. W zbiorze danych przejazdy.RData znajdują się informacje o dziennych liczbach przejazdów rowerowych w wybranych punktach oraz informacje o warunkach pogodowych w danym dniu, a w zbiorze punkty_pomiarowe.RData znajdują się współrzędne geograficzne punktów pomiarowych. -->

<!-- Proszę wykonać wizualizacje w R zgodnie z poniższymi poleceniami (dla każdego polecenia należy samodzielnie dobrać odpowiedni typ wykresu i ewentualny sposób agregacji danych): -->

<!-- Przedstawić rozkład liczby dni pomiarowych w poszczególnych punktach -->

<!-- Dla wybranego punktu przedstawić rozkład liczby przejazdów -->

<!-- Porównać punkty pod względem natężenia /rozkładu przejazdów -->

<!-- Przedstawić natężenie / rozkład przejazdów dla wybranej stacji w zależności od miesiąca / dnia tygodnia / dni powszednich/weekendowych -->

<!-- Porównać stacje pod względem zależności z poprzedniego punktu -->

<!-- Dla wybranej stacji przedstawić zależność między liczbą przejazdów a wybranymi warunkami pogodowymi -->

<!-- Porównać stacje pod względem zależności z poprzedniego punktu -->

<!-- Nanieść na mapę wybrane statystyki dotyczące przejazdów w punktach pomiarowych -->

<!-- Przedstawić zależności między zmiennymi opisującymi warunki pogodowe -->

<!-- (Pod pojęciem "rozkład", występującym w niektórych poleceniach, rozumie się rozkład częstości, czyli szereg rozdzielczy). -->

<!-- Do każdego punktu można wykonać jedną bądź kilka wizualizacji. -->

<!-- Co najmniej po jednej wizualizacji należy wykonać za pomocą funkcji z pakietów graphics i ggplot2. -->

<!-- Dodatkowo punktowane będzie wykonanie aplikacji w Shiny, w ramach której można wykonać wszystkie lub część poleceń. -->

<!-- Jako rozwiązanie proszę załączyć wynikowe wizualizacje (np. pdf, jpeg, html) oraz skrypt z kodem (kod powinien być tak zapisany, aby można było wykonać wszystkie wizualizacje po załadowaniu oryginalnych danych). -->

<!-- Projekt proszę wykonać indywidualnie lub w parach (wystarczy jak jedna osoba z pary załączy pliki na Teams). -->

```{r ladowanie_danych, echo = FALSE}
load('./przejazdy.RData')
load('./punkty_pomiarowe.RData')
```

# Wstęp

Celem niniejszego opracowania jest analiza oraz wizualizacja danych dotyczących ruchu rowerowego w Gdańsku w oparciu o system automatycznych punktów pomiarowych. Projekt skupia się na zbadaniu dynamiki przejazdów, identyfikacji wzorców czasowych oraz określeniu wpływu warunków atmosferycznych na aktywność rowerzystów.

W zbiorach danych znajdują się informacje o dziennych liczbach przejazdów rowerowych w wybranych punktach, informacje o warunkach pogodowych w danym dniu oraz współrzędne geograficzne punktów pomiarowych.

| Zmienna            | Opis                                              |
|:-------------------|:--------------------------------------------------|
| `Stacja`           | Punkt pomiarowy                                   |
| `Licznik`          | Liczba przejazdów                                 |
| `Data`             | Data [rok-miesiąc-dzień]                          |
| `Zachmurzenie`     | Średnie dobowe zachmurzenie ogólne [oktanty]      |
| `Wiatr`            | Średnia dobowa prędkość wiatru [m/s]              |
| `Temperatura`      | Średnia dobowa temperatura [C]                    |
| `Ciśnienie_woda`   | Średnie dobowe ciśnienie pary wodnej [hPa]        |
| `Wilgotność`       | Średnia dobowa wilgotność względna [%]            |
| `Ciśnienie_stacja` | Średnie dobowe ciśnienie na poziomie stacji [hPa] |
| `Ciśnienie_morze`  | Średnie dobowe ciśnienie na poziomie morza [hPa]  |
| `Opady_dzień`      | Suma opadu dzień [mm]                             |
| `Opady_noc`        | Suma opadu noc [mm]                               |
| `Geometry`         | Współrzędne geograficzne punktu pomiaru           |

Zbiory są kompletne i nie zawierają braków danych.

```{r braki_danych}
sum(is.na(przejazdy))
sum(is.na(punkty))
```

```{r paleta_kolorow}
paleta_kolorow <- brewer.pal(9, "RdPu")
```

# Wizualizacje

## Rozkład liczby dni pomiarowych w poszczególnych punktach

<!-- XXX chodzi o rozklad pokazac dla wszystkich stacji w gdansku czy wybrac pare punktow i indywidualnie pokazac dla nich rozklad? poszczególnych = kilku wybranych czy poszczególnych = wszystkich???? polski język trudna rzecz -->

```{r wizualizacja_1_pomocnicze}
dni_per_stacja <- sort(table(przejazdy$Stacja), decreasing = FALSE)
```

```{r wizualizacja_1_ggplot2, echo=FALSE}
plot1_gg <- ggplot(przejazdy, aes(x = reorder(Stacja, Stacja, function(x) length(x)))) +
  geom_bar(fill = "#C51B7D") +
  scale_x_discrete(labels = function(x) str_wrap(x, width = 25)) +
  labs(title = "Rozkład liczby dni pomiarowych",
       subtitle = "Zestawienie liczby odczytów dla wszystkich stacji w Gdańsku",
       x = "Punkt pomiarowy",
       y = "Liczba dni") +
  theme_light() +
  theme(
      axis.text.x = element_text(angle = 65, hjust = 1, size = 8),
      plot.title = element_text(hjust = 0.5),
      plot.subtitle = element_text(hjust = 0.5)
    )

plot1_gg
```

```{r wizualizacja_1_graphics, echo=FALSE}
par(mar = c(10, 4, 4, 2) + 0.1)
barplot(height = dni_per_stacja, 
        main = "Liczba dni pomiarowych w poszczególnych punktach",
        col = paleta_kolorow[6], 
        las = 2, 
        cex.names = 0.7, 
        ylab = "Liczba dni", 
        border = "white")
```

## Rozkład liczby przejazdów dla wybranego punktu

```{r wizualizacja_2_pomocnicze}
stacja_wybrana <- "ul. Chłopska"
dane_stacja <- przejazdy[przejazdy$Stacja == stacja_wybrana, ]
```

```{r wizualizacja_2_graphics}
par(mar = c(5, 4, 4, 2) + 0.1)

hist(dane_stacja$Licznik, 
     breaks = 20,
     main = paste("Rozkład liczby przejazdów:", stacja_wybrana),
     xlab = "Liczba przejazdów dziennie",
     ylab = "Częstość (liczba dni)",
     col = paleta_kolorow[6],
     border = "white")
```

```{r wizualizacja_2_ggplot2}
ggplot(dane_stacja, aes(x = Licznik)) +
  geom_histogram(bins = 20, 
                 fill = "#C51B7D", 
                 alpha = 0.7) +
  labs(title = paste("Rozkład liczby przejazdów -", stacja_wybrana),
       x = "Liczba przejazdów dziennie",
       y = "Gęstość") +
  theme_light() +
  theme(plot.title = element_text(hjust = 0.5),
        plot.subtitle = element_text(hjust = 0.5))
```

## Porównanie punktów pod względem natężenia / rozkładu przejazdów

```{r wizualizacja_3_pomocnicze}
stacje_order <- aggregate(Licznik ~ Stacja, data = przejazdy, median)
stacje_order <- stacje_order$Stacja[order(stacje_order$Licznik)]

przejazdy$Stacja_f <- factor(przejazdy$Stacja, levels = stacje_order)
```

Stacje posortowane według mediany dziennej liczby przejazdów.

```{r wizualizacja_3_graphics}
par(mar = c(7, 10, 5, 1) + 0.1)

boxplot(Licznik ~ Stacja_f,
        data = przejazdy,
        horizontal = TRUE,
        las = 1,
        col = paleta_kolorow[6],
        outline = FALSE,
        main = "Porównanie natężenia ruchu rowerowego w punktach",
        xlab = "Liczba przejazdów dziennie",
        ylab = "", # ciagle nam nachodzilo na wartosci na osi Y
        cex.axis = 0.7)

title(ylab = "Punkt pomiarowy", line = 8, cex.lab = 1) # sposob obejscia problemu
```

```{r wizualizacja_3_ggplot2}
ggplot(przejazdy, aes(x = Stacja_f, y = Licznik)) +
  geom_boxplot(fill = "#C51B7D", 
               outlier.color = "#DE77AE", 
               outlier.size = 0.5) +
  coord_flip() +
  labs(title = "Porównanie natężenia ruchu rowerowego w punktach",
       x = "Punkt pomiarowy",
       y = "Liczba przejazdów dziennie") +
  theme_light() +
  theme(axis.text.y = element_text(size = 8))
```

## Natężenie / rozkład przejazdów dla wybranej stacji w zależności od miesiąca / dnia tygodnia / dni powszednich/weekendowych

```{r wizualizacja_4_pomocnicze}
przejazdy$Miesiac <- month(przejazdy$Data, label = TRUE, abbr = FALSE)
przejazdy$DzienTyg <- wday(przejazdy$Data, label = TRUE, abbr = FALSE, week_start = 1)
przejazdy$TypDnia <- ifelse(przejazdy$DzienTyg %in% c("sobota", "niedziela"), "Weekend", "Dzień powszedni")

dane_stacja <- przejazdy[przejazdy$Stacja == "ul. Chłopska", ]
```

```{r wizualizacja_4_graphics}
par(mfrow = c(1, 2), mar = c(9, 4, 4, 1) + 0.1)

boxplot(Licznik ~ DzienTyg, data = dane_stacja,
        main = "Ruch w dniach tygodnia",
        col = paleta_kolorow[4], las = 2, cex.axis = 0.8,
        ylab = "Liczba przejazdów", xlab = "") # musiałyśmy usunąć tutaj tytuł osi x bo nachodzi na etykiety

title(xlab = "Dzień tygodnia", line = 6)

boxplot(Licznik ~ TypDnia, data = dane_stacja,
        main = "Weekend vs Roboczy",
        col = c(paleta_kolorow[3], paleta_kolorow[6]),
        ylab = "", xlab = "") # tu nie nachodzi ale brzydko było nierówno z tym pierwszym

title(xlab = "Typ dnia", line = 6)

par(mfrow = c(1,1))
```

```{r wizualizacja_4_ggplot2}
ggplot(dane_stacja, aes(x = Miesiac, y = Licznik, fill = Miesiac)) +
  geom_boxplot(alpha = 0.6, show.legend = FALSE) +
  stat_summary(fun = "mean", geom = "point", color = "black", size = 2, show.legend = FALSE) +
    labs(title = paste("Sezonowość przejazdów -", stacja_wybrana),
       x = "Miesiąc",
       y = "Liczba przejazdów dziennie") +
  theme_light() +
  scale_fill_manual(values = colorRampPalette(paleta_kolorow)(12)) +
  theme(axis.text.x = element_text(angle = 45, hjust = 1),
        plot.title = element_text(hjust = 0.5))
```

## Porównanie stacji pod względem zależności z poprzedniego punktu

Wybrano dwie dodatkowe stacje dla porównania z stacją "Ul. Chłopska".

```{r wizualizacja_5_pomocnicze}
wybrane_stacje <- c("ul. Kartuska", "al. Grunwaldzka (UG)", "ul. Chłopska")

dane_porownanie <- przejazdy[przejazdy$Stacja %in% wybrane_stacje, ]

dane_porownanie$Stacja <- factor(dane_porownanie$Stacja, levels = wybrane_stacje) # kolejnosc
```

```{r wizualizacja_5_graphics_brzydkie}
stare_par <- par(mfrow = c(1, 3), mar = c(5, 4, 4, 1), oma = c(0, 0, 2, 0))

for(s in wybrane_stacje) {
  boxplot(Licznik ~ TypDnia, 
          data = dane_porownanie[dane_porownanie$Stacja == s, ],
          main = s,
          col = c(paleta_kolorow[3], paleta_kolorow[6]),
          las = 1, 
          ylab = "Liczba przejazdów",
          outline = FALSE)
}

title(main = "Porównanie natężenia przejazdów między stacjami w ujęciu tygodniowym", outer = TRUE)

par(stare_par)
```

```{r wizualizacja_5_graphics_lepsza}
par(mar = c(7, 4, 4, 1) + 0.1)

boxplot(Licznik ~ Stacja * TypDnia, 
        data = dane_porownanie,
        boxwex = 0.6,
        col = rep(paleta_kolorow[c(3, 6, 8)], 2),
        main = "Porównanie natężenia przejazdów między stacjami w ujęciu tygodniowym",
        ylab = "Liczba przejazdów",
        xlab = "",
        las = 2,
        cex.axis = 0.7,
        xaxt = "n",
        outline = FALSE)

axis(1, at = 1:6, labels = rep(wybrane_stacje, 2), las = 2, cex.axis = 0.6)

mtext("Dni powszednie", side = 1, line = 6, at = 2)
mtext("Weekendy", side = 1, line = 6, at = 5)

abline(v = 3.5, lty = 2, col = "grey")
```



```{r wizualizacja_5_graphics_najlepsza}
par(mar = c(8, 4, 4, 1) + 0.1)

pozycje <- c(1, 2, 3, 5, 6, 7) # cel: lepiej rozgraniczyć dni powszednie od weekendow

boxplot(Licznik ~ Stacja * TypDnia, 
        data = dane_porownanie,
        at = pozycje,
        boxwex = 0.6,
        col = rep(paleta_kolorow[c(3, 6, 8)], 2),
        main = "Porównanie natężenia przejazdów między stacjami w ujęciu tygodniowym",
        ylab = "Liczba przejazdów",
        xlab = "",
        las = 2,
        cex.axis = 0.7,
        xaxt = "n",
        outline = FALSE)

axis(1, at = pozycje, labels = rep(wybrane_stacje, 2), las = 2, cex.axis = 0.6)

mtext("Dni powszednie", side = 1, line = 6, at = 2, font = 2)
mtext("Weekendy", side = 1, line = 6, at = 6, font = 2)

abline(v = 4, lty = 2, col = "grey50")
```

```{r wizualizacja_5_ggplot2, fig.height = 8}
ggplot(dane_porownanie, aes(x = Miesiac, y = Licznik, fill = Stacja)) +
  geom_boxplot(alpha = 0.7, show.legend = FALSE, outlier.size = 0.5) +
  stat_summary(fun = "mean", geom = "point", color = "white", 
               shape = 18, size = 2, show.legend = FALSE) +
  facet_wrap(vars(Stacja), ncol = 1, scales = "free_y") + 
  scale_fill_manual(values = c(paleta_kolorow[4], paleta_kolorow[6], paleta_kolorow[8])) +
  labs(title = "Porównanie natężenia przejazdów między stacjami w ujęciu miesięcznym",
       x = "Miesiąc",
       y = "Dzienny licznik przejazdów") +
  theme_light() +
  theme(axis.text.x = element_text(angle = 45, hjust = 1),
        strip.background = element_rect(fill = "grey90"),
        strip.text = element_text(color = "black", face = "bold"),
        plot.title = element_text(hjust = 0.5))
```

## Zależność między liczbą przejazdów a wybranymi warunkami pogodowymi dla wybranej stacji

```{r wizualizacja_6_pomocnicze}

```

```{r wizualizacja_6_graphics}

```

```{r wizualizacja_6_ggplot2}

```

## Porównanie stacji pod względem zależności z poprzedniego punktu

```{r wizualizacja_7_pomocnicze}

```

```{r wizualizacja_7_graphics}

```

```{r wizualizacja_7_ggplot2}

```

## Naniesienie na mapę wybranych statystyk dotyczących przejazdów w punktach pomiarowych

```{r wizualizacja_8_pomocnicze}

```

```{r wizualizacja_8_graphics}

```

```{r wizualizacja_8_ggplot2}

```

## Przedstawienie zależności między zmiennymi opisującymi warunki pogodowe

```{r wizualizacja_9_pomocnicze}

```

```{r wizualizacja_9_graphics}

```

```{r wizualizacja_9_ggplot2}

```