---
title: "Projekt Zaliczeniowy - Wizualizacje danych"
author: 
  - "Hanna Sopala"
  - "Iga Bochniak"
date: "`r Sys.Date()`"
output: 
  html_document:
    code_folding: hide
---

<style>
body {
    text-align: justify;
    max-width: 1000px;
    margin: auto;
    padding: 20px;
    font-size: 16px;
}
</style>

```{r setup, include = FALSE}
knitr::opts_chunk$set(echo = TRUE, warning = FALSE, message = FALSE)
```

<details>
  <summary> Templatka zawijaczy kodu </summary>


</details>

```{r ladowanie_bibliotek}

```

<!-- Instrukcje -->

<!-- Ruch rowerowy w Gdańsku jest automatycznie mierzony za pomocą kilkudziesięciu punktów (stacji) pomiarowych znajdujących się pod ścieżką rowerową w wybranych lokalizacjach. W zbiorze danych przejazdy.RData znajdują się informacje o dziennych liczbach przejazdów rowerowych w wybranych punktach oraz informacje o warunkach pogodowych w danym dniu, a w zbiorze punkty_pomiarowe.RData znajdują się współrzędne geograficzne punktów pomiarowych. -->

<!-- Proszę wykonać wizualizacje w R zgodnie z poniższymi poleceniami (dla każdego polecenia należy samodzielnie dobrać odpowiedni typ wykresu i ewentualny sposób agregacji danych): -->

<!-- Przedstawić rozkład liczby dni pomiarowych w poszczególnych punktach -->
<!-- Dla wybranego punktu przedstawić rozkład liczby przejazdów -->
<!-- Porównać punkty pod względem natężenia /rozkładu przejazdów -->
<!-- Przedstawić natężenie / rozkład przejazdów dla wybranej stacji w zależności od miesiąca / dnia tygodnia / dni powszednich/weekendowych -->
<!-- Porównać stacje pod względem zależności z poprzedniego punktu -->
<!-- Dla wybranej stacji przedstawić zależność między liczbą przejazdów a wybranymi warunkami pogodowymi -->
<!-- Porównać stacje pod względem zależności z poprzedniego punktu -->
<!-- Nanieść na mapę wybrane statystyki dotyczące przejazdów w punktach pomiarowych -->
<!-- Przedstawić zależności między zmiennymi opisującymi warunki pogodowe -->
<!-- (Pod pojęciem "rozkład", występującym w niektórych poleceniach, rozumie się rozkład częstości, czyli szereg rozdzielczy). -->

<!-- Do każdego punktu można wykonać jedną bądź kilka wizualizacji. -->

<!-- Co najmniej po jednej wizualizacji należy wykonać za pomocą funkcji z pakietów graphics i ggplot2. -->

<!-- Dodatkowo punktowane będzie wykonanie aplikacji w Shiny, w ramach której można wykonać wszystkie lub część poleceń. -->

<!-- Jako rozwiązanie proszę załączyć wynikowe wizualizacje (np. pdf, jpeg, html) oraz skrypt z kodem (kod powinien być tak zapisany, aby można było wykonać wszystkie wizualizacje po załadowaniu oryginalnych danych). -->

<!-- Projekt proszę wykonać indywidualnie lub w parach (wystarczy jak jedna osoba z pary załączy pliki na Teams). -->

```{r ladowanie_danych, echo = FALSE}
load('./przejazdy.RData')
load('./punkty_pomiarowe.RData')

head(przejazdy)
head(punkty)
```

# Wstęp



Celem niniejszego projektu jest...

Ruch rowerowy w Gdańsku jest automatycznie mierzony za pomocą kilkudziesięciu punktów (stacji) pomiarowych znajdujących się pod ścieżką rowerową w wybranych lokalizacjach. W zbiorze danych przejazdy.RData znajdują się informacje o dziennych liczbach przejazdów rowerowych w wybranych punktach oraz informacje o warunkach pogodowych w danym dniu, a w zbiorze punkty_pomiarowe.RData znajdują się współrzędne geograficzne punktów pomiarowych.


| Zmienna | Opis  |
|:---|:---|
| `Stacja` | blabla  |

# Wizualizacje

## Rozkład liczby dni pomiarowych w poszczególnych punktach
## Rozkład liczby przejazdów dla wybranego punktu
## Porównanie punktów pod względem natężenia /rozkładu przejazdów
## Natężenie / rozkład przejazdów dla wybranej stacji w zależności od miesiąca / dnia tygodnia / dni powszednich/weekendowych
## Porównanie stacje pod względem zależności z poprzedniego punktu
## Zależność między liczbą przejazdów a wybranymi warunkami pogodowymi dla wybranej stacji
## Porównanie stacji pod względem zależności z poprzedniego punktu 
## Naniesienie na mapę wybrane statystyki dotyczące przejazdów w punktach pomiarowych
## Przedstawienie zależności między zmiennymi opisującymi warunki pogodowe
## (Pod pojęciem "rozkład", występującym w niektórych poleceniach, rozumie się rozkład częstości, czyli szereg rozdzielczy).


# Podsumowanie